臺灣臺北地方法院刑事裁定　　　　　　 93年度聲判字第159號
聲　請　人　利園海鮮樓企業有限公司
代　表　人　鄭崇敬
代　理　人　湯應欽律師
被　　　告　乙○○
　　　　　　甲○○○
右列聲請人因告訴被告乙○○、甲○○○偽造文書等案件，不服
臺灣高等法院檢察署檢察長駁回再議之處分（93年度上聲議字第
3499號），聲請交付審判，本院裁定如左：
    主    文
聲請駁回。
    理    由
一、按告訴人不服上級法院檢察署檢察長或檢察總長認再議為無
    理由而駁回之處分者，得於接受處分書後10日內委任律師提
    出理由狀，向該管第一審法院聲請交付審判；法院認交付審
    判之聲請不合法或無理由者，應駁回之，刑事訴訟法第258
    條之1、第258條之3第2項前段，分別定有明文。
二、本件聲請人以被告乙○○、甲○○○涉有偽造文書等罪嫌，
    向臺灣臺北地方法院檢察署檢察官提出告訴，經該檢察署檢
    察官以93 年度偵字第7630號、第9460號為不起訴處分後，
    聲請人不服，聲請再議後經臺灣高等法院檢察署檢察長認再
    議為無理由，於93年10月1日以93年度上聲議字第3499號處
    分書駁回再議之聲請。
三、聲請交付審判意旨及補充理由略以：（一）刑法第210條所
    稱「足生損害於公眾或他人」，以有損害之虞為已足，不以
    實際發生損害為必要，而有樂公司負責人蔡火欽早於民國89
    年間過世，而租賃契約係1年訂1次，被告溫上良等人明知而
    隱瞞繼續與聲請人訂約，使聲請人受有損害之虞，不能僅以
    兩造以往未生糾葛，未肇生聲請人損害，而倒果為因認被告
    不構成偽造文書罪。（二）聲請人與被告溝通後，被告同意
    將房租降為每月2萬元，聲請人在SARS風暴停歇後即於92 年
    6月下旬營業，故被告於同年7月31日凌晨對告訴人餐廳噴漆
    寫上「敬告利園海鮮樓積欠房租訴諸以法」字樣，已構成妨
    害名譽。（三）被告將出租予聲請人的房屋鐵捲門用鐵鍊上
    鎖，使聲請人無法正常出入，影響聲請人使用房屋權利，自
    構成刑法第304條強制罪。（四）聲請人於偵查中亦訴就下
    列事項，然原處分機關漏未偵辦，於法有違：92年8月25日
    、26日被告以粗暴言行阻止聲請人公司主管使用地下停車場
    、持續阻撓停車強收使用費，設有刑法第304條強制罪；93
    年5月27日僱用暴力討債公司強索租金及返還房屋；被告乙
    ○○向聲請人公司往來廠商造謠謂聲請人公司快倒閉、另自
    92年9月起中傷聲請人公司，使聲請人公司生意一落千丈，
    涉有刑法第310條、第313條罪嫌云云，而認再議駁回之處分
    認事用法顯有違誤，對上開駁回再議部分聲請交付審判。
四、經查：
    （一）偽造文書部分：聲請人公司向有樂公司承租房屋經營
          餐飲業，承租期間前後約20年之久，業據聲請人代理
          人陳明在卷，有樂公司數十年來均無債務不履行情事
          ，然因有樂公司為一家族企業，有六大房，大部分股
          東均移民日本，故該公司在台資產由前代表人蔡火欽
          委由案外人溫上林處理，溫上林於91年7月過世後由
          其弟即被告乙○○代為處理，有樂公司大小章均由溫
          上樑保管，房屋出租之簽約及收租金等，亦均由公司
          委由乙○○代為處理，薪水則直接撥到乙○○帳戶內
          等情，業據共同被告甲○○○陳述屬實（見92年度他
          字第5840號卷第104頁），雖蔡火欽業於89年過世，
          然被告乙○○辯稱：其不知道蔡火欽已經死亡，一直
          到有樂公司要換代表人才知道（見92年度他字第5840
          號卷第108頁），共同被告甲○○○亦供稱：92 年底
          收到蔡火欽女兒寄來的除籍資料，才知道蔡火欽已經
          死亡的消息，證人鄭美亦證稱：蔡火欽什麼時候過
          世不知道等語，則被告乙○○既依照之前長達20年慣
          例繼續處理有樂公司出租房地予聲請人公司之事，且
          於簽約時對於有樂公司負責人蔡火欽過世之事既不知
          情，其依以往受任之指示處理相關事宜，尚難認主觀
          上有何偽造文書之犯意存在。
    （二）妨害名譽部分：被告乙○○固坦承在聲請人公司鐵捲
          門上噴上「敬告利園海鮮樓積欠房租訴諸以法」字樣
          ，然聲請人自92年6月1日起用以支付租金的支票均遭
          退票等情，有支票影本多紙在卷可參，是聲請人公司
          確實有積欠有樂公司房租之情事，而上開文字僅係陳
          述因聲請人公司積欠房租，債權人欲採取法律行動解
          決此項紛爭，並未有抵損聲請人公司名譽之情形，難
          認被告有何妨害名譽之犯行。
    （三）妨害自由部分：被告乙○○固坦承將鐵捲門以鐵鍊上
          鎖，然依卷內資料所示，然聲請人自承被告係利用夜
          間所為，且聲請人於92年6月5日發函予有樂公司之內
          容載明：「二、... 詎近日因SARS疫情（不可歸責雙
          方之事由）嚴重影響營業已於本（九十二）年五月十
          五日停止營業（隨時等候交還房屋）... 」，利園海
          鮮樓大世紀摘要記載「5/15/92，利園公告因SARS 暫
          停營業，預定3個月後或SARS消失時復工」、「7/30/
          92，高董正式接手利園，並於當晚開會通知解散員工
          」，聲請人公司代理人亦自承：我們是在92年8月6日
          接獲保全公司電話說有人入侵餐廳，我們立刻打110
          、119報案，聯繫中山分局所轄長安東路與中山北路
          口之派出所，員警到場發現照片所示的鐵捲門遭人鎖
          後來我們公司總經理萬勳也趕到現場及其女兒萬秀慧
          」（見見92年度他字第5840號卷第36頁），若被告溫
          上樑於92年7月31日晚間將鐵捲門上鎖時利園公司尚
          在營業中，則於隔日即應知悉此事，何以等到92年8
          月6日保全人員通知才發現？足見當時利園公司已經
          歇業，則被告乙○○之行為並無妨害他人行使權利可
          言。況依雙方房屋租賃契約書第三條約定，若乙方（
          即聲請人）積欠2個月租金時，甲方（即有樂公司）
          得不為催告即時終止契約收回房屋，查本件聲請人所
          開立用以支付6月份及7月份租金之支票均跳票等情，
          有支票影本附卷可參，依上開約定有樂公司即有權終
          止契約收回房屋，故被告以積欠租金達2月為由收回
          房屋、並基於所有權人之代理人地位將房屋上鎖，主
          觀上亦無妨害他人行使權利之犯意可言。
    （四）又上開行為均係被告乙○○所為，聲請人並未舉證佐
          藤哲男有何共同犯意聯絡或行為分擔，被告乙○○亦
          於偵查中供稱：此均係其一人單獨所作，甲○○○並
          未指使其這麼做等語，故亦難認被告甲○○○有何聲
          請人所指犯行。
    （五）至聲請人另以：92年8月25日、26日被告以粗暴言行
          阻止聲請人公司主管使用地下停車場、持續阻撓停車
          強收使用費，涉有刑法第304條強制罪；93年5月27日
          僱用暴力討債公司強索租金及返還房屋；被告乙○○
          向聲請人公司往來廠商造謠謂聲請人公司快倒閉、另
          自92年9月起中傷聲請人公司，使聲請人公司生意一
          落千丈云云，然查，依卷內資料所示，聲請人所提之
          告證1至10及相關附件等證據，均僅在證明前開（一
          ）至（三）偽造文書及妨害名譽、妨害自由部分，對
          於此部份並未提出相關有利之證據證明被告涉嫌重大
          ，本院參酌卷內資料亦無從認定被告涉有聲請人所指
          犯行，尚難僅以聲請人之指訴而認被告犯罪。
    綜上所述，本件原不起訴處分書及駁回再議處分書既已說明
    詳盡，對照卷內資料，並無不合，其分別予以不起訴處分及
    駁回再議之聲請，並無不當，本件此部份交付審判之聲請為
    無理由，應予駁回。至聲請人於93年11月29日所提之補呈理
    由狀當事人欄雖載為「乙○○、甲○○○等共六人」，然原
    交付審判聲請狀亦僅載被告乙○○、甲○○○２人，且除乙
    ○○、甲○○○外，其餘四位被告均因再議聲請不合法而經
    台灣高等法院檢察署以檢紀玉字第27085號函函覆予當事人
    確定，該4位被告既未經再議駁回之處分，即無從為交付審
    判之聲請，附此敘明。
依刑事訴訟法第258條之3第2項前段，裁定如主文。
中　　華　　民　　國　　94　　　年　　2　　　月　　25　　日
　　　　　　　　　刑事第三庭    審判長法官　劉慧芬
                                      法官  邱  琦
                                      法官  蔡如琪
右正本證明與原本無異。
不得抗告。
                                    書記官  黃鈴容
中　　華　　民　　國　　94　　　年　　2　　　月　　25　　日
